【裁判字號】    90,上更(二),693
【裁判日期】    900831
【裁判案由】    毒品危害防制條例
【裁判全文】
臺灣高等法院刑事判決                          九十年度上更(二)字第六九三號
    上  訴  人
    即  被  告  丁○○
    指定辯護人  本院乙○辯護人
右上訴人因違反毒品危害防制條例案件，不服臺灣臺北地方法院八十八年度重訴字第
三十九號，中華民國八十九年六月二十一日第一審判決（起訴案號：臺灣臺北地方法
院檢察署八十八年度偵字第五五一九號），提起上訴，經最高法院發回更審，本院判
決如左：
    主  文
原判決撤銷。
丁○○共同持有第一級毒品，處有期徒刑貳年陸月。
扣案海洛因貳大塊、伍小包（合計淨重捌佰伍拾柒點貳肆公克）均沒收銷燬。
    事  實
一、丁○○明知海洛因屬毒品危害防制條例第二條第一項第一款所規定之第一級毒品
    ，未經許可，不得製造、運輸、販賣、意圖販賣而持有、使人施用、引誘他人施
    用、轉讓、施用或持有，竟於民國（下同）八十八年二月間，受覃志偉之託保管
    乃基於共同持有之犯意而持有海洛因二大塊與五小包（合計淨重八百五十七點二
    四公克），並將之連同其所有之電子秤一個、分裝袋一百七十個，與其另行販入
    之大批槍彈（業經檢察官另案起訴），置於其所有而停放於台北市○○街七號四
    樓居所樓下之ＣＳ－五七０一號箱型車內。嗣於同年二月二十六日下午五時三十
    分許，員警於上址查獲丁○○持有之大批槍械後，復於翌日上午五時許循線搜索
    上開箱型車，始查獲上情，並扣得海洛因二大塊、五小包（合計淨重八百五十七
    點二四公克）、電子秤一個及分裝袋一百七十個。
二、案經臺北市政府警察局中山分局報請台灣台北地方法院檢察署檢察官偵查起訴。
    理  由
一、訊據上訴人即被告丁○○矢口否認上開犯行，辯稱：伊購得系爭箱型車後，即交
    給從事漁貨買賣、走私槍械之友人丙○使用，丙○每次出國均將該箱型車停在伊
    住處樓下，八十七年底丙○稱將於八十八年農曆年前回國，伊即於八十八年一月
    間將部分槍彈拿到箱型車上，八十八年二月二十三日伊發現箱型車未開走而詢問
    丙○，丙○答稱無法發動，但未提及曾將海洛因放在車內，故伊不知扣案海洛因
    從何而來云云。惟查，右開被告持有第一級毒品海洛因之事實，業據證人即查獲
    員警劉世明到庭證述明確，並有海洛因二大塊、五小包（合計淨重八百五十七點
    二四公克）、電子秤一個與分裝袋一百七十個扣案，該扣案物品為毒品海洛因，
    亦經鑑驗在案，有法務部調查局第00000000號鑑定通知書一紙附卷可稽
    。被告雖辯以系爭箱型車平時供案外人丙○使用，不知車內置有扣案海洛因二大
    塊、五小包、電子秤一個及分裝袋一百七十個云云，然核與其警訊及偵查初訊所
    稱上開物品係受覃志偉之託保管，嗣後知悉內有海洛因等語（見偵卷第四頁反面
    、第二十七頁），不相同。是被告推諉為丙○持有，顯屬虛妄，委無足取。本
    件海洛因為被告與覃志偉共同持有，至為明灼，故本件事證明確，被告犯行堪以
    認定，應依法論科。證人甲○○於本院前審調查時雖證稱「曾見丙○拿一個袋子
    ，伊載丙○去開車」云云，惟其指稱不知袋內裝置何物，則該部分之證詞自不得
    為有利於被告之證據。證人即查獲本案毒品之警員王正富、劉世明、林錦河於本
    院前審調查時均證稱：「廂型車內有保麗龍的塑膠箱，並以膠帶密封，共有三箱
    ，其中一箱上有一個紙袋，紙袋內有一塑膠袋，查獲的海洛因，分裝袋及磅秤均
    在此塑膠袋內」等語（以上均見本院前審訊問筆錄）彼等三人之證詞，互核相符
    ，亦可証海洛因並非丙○拿去之物。
二、核被告所為，係犯毒品危害防制條例第七條第一項之無故持有第一級毒品罪。其
    與覃志偉共同持有之犯意連絡，而由被告持有，為共同正犯，公訴人雖認被告係
    犯同條例第四條第一項之販賣第一級毒品罪嫌，惟未具體敘明被告係於何時、地
    自何人以何價格販入第一級毒品，或被告另有何賣出第一級毒品之情形，本院復
    查無其他證據足認被告確有販賣第一級毒品之犯行，又被告既是受人之託保管，
    既無其意圖販賣之積極証據，是亦不得僅因數量為八百多公克及有分裝袋而認定
    其有意圖販賣之情事，公訴人上開認定自有未洽，爰在社會基本事實同一範圍內
    ，依刑事訴訟法第三百條之規定，變更起訴法條。原審認被告犯意圖販賣持有第
    一級毒品罪，尚有未合，被告上訴否認犯罪雖無可採，惟原判決既有可議，應予
    撤銷改判，審酌被告犯罪之動機、目的、手段、品行、所生危害及犯罪後之態度
    等一切情狀，依毒品危害防制條例第七條第一項，判處如主文所示之徒刑，扣案
    海洛因二大塊、五小包（合計淨重八百五十七點二四公克），係毒品危害防制條
    例第二條第二項第一款所稱之第一級毒品，應依同條例第十八條第一項前段規定
    宣告沒收銷燬。又証人劉世明已証稱其向被告之妻拿鑰匙去開車門等語，是被告
    辯稱車門未鎖及請求傳訊中山警分局王小隊長云云自不可採亦無必要，併此敘明
    。
據上論斷，應依刑事訴訟法第三百六十九條第一項前段、第三百六十四條、第二百九
十九條第一項前段、第三百條、毒品危害防制條例第七條第一項、第十八條第一項、
刑法第十一條、第二十八條判決如主文。
本案經檢察官郭弘佑到庭執行職務。
中      華      民      國    九十    年     八     月       三十一     日
                                臺灣高等法院刑事第十一庭
                                    審判長法  官  楊  照  男
                                          法  官  陳  炳  彰
                                          法  官  王  詠  寰
右正本證明與原本無異。
檢察官如不服本判決應於收受送達後十日內向本院提出上訴書狀，其未敘述上訴之理
由者並得於提起上訴後十日內向本院補提理由書（均須按他造當事人之人數附繕本）
。
被告不得上訴。
                                          書記官  洪  金  堆
中      華      民      國    九十    年     八     月       三十一     日
附錄：本判決論罪科刑法條全文
毒品危害防制條例第七條第一項：
一持有第一級毒品者，處三年以下有期徒刑，拘役或科新臺幣五萬元以下罰金。


司法院資訊處製作；財團法人民間司法改革基金會備份。
